臺灣高等法院高雄分院刑事判決　　　　 96年度上訴字第544號
上　訴　人
即　被　告　甲○○
　　　　　　　　　　現羈押在臺灣高雄看守所
指定辯護人　本院公設辯護人　孫妙岑
上列上訴人因違反毒品危害防制條例案件，不服臺灣高雄地方法
院95年度訴字第3511號中華民國96年1月31日第一審判決（起訴
案號：臺灣高雄地方法院檢察署95年度偵字第24657 號），提起
上訴，本院判決如下：
    主  文
原判決撤銷。
甲○○共同運輸第一級毒品，處有期徒刑拾伍年。扣案第一級毒
品海洛因伍包（淨重壹佰陸拾玖點捌參公克，空包裝重拾參點伍
參公克，及含海洛因之保鮮膜伍張、保險套伍只），沒收銷燬之
；扣案0000000000號行動電話壹具（含SIM 卡壹張），沒收之。
    事  實
一、甲○○明知海洛因係屬毒品危害防制條例第2 條第2 項第1
    款所列第一級毒品，且為我國管制進口物品，不得持有、運
    輸進口，竟因積欠某真實姓名且年籍不詳綽號「董仔」之成
    年男子新臺幣（下同）20萬元之債務，雙方以甲○○所有之
    0000000000號MOTOROLA牌銀色行動電話1 具相互聯絡，2 人
    於民國95年9 月1 日某時，在高雄縣鳳山市○○路上之「春
    天旅館」，由「董仔」向甲○○提議由甲○○到泰國為其運
    輸走私第一級毒品海洛因返臺，則甲○○所積欠之20萬元即
    可不用歸還，或可由甲○○分得一半其運輸返臺之第一級毒
    品海洛因。甲○○為免除所積欠之款項，遂同意「董仔」之
    提議而達成上開協議後，甲○○、「董仔」及王文煌（未經
    起訴）等人即基於共同運輸第一級毒品海洛因進口臺灣之犯
    意聯絡，由「董仔」授意王文煌以保險套內裝報紙模擬海洛
    因裝進保險套，而交予甲○○練習將裝有海洛因之保險套塞
    入肛門夾帶闖關，並由王文煌帶同甲○○申辦護照以備出國
    運毒，且約定事成之後應將運回之海洛因交予前往機場接機
    之王文煌。嗣甲○○於95年9 月11日搭乘長榮航空B7081 號
    班機前往泰國，並於當日晚上到達下榻之泰國綠寶石大飯店
    房間後，即由某年籍姓名不詳之臺灣籍成年男子主動到甲○
    ○所住宿之房間內，將以內包保鮮膜，外包保險套裝成條狀
    之第一級毒品海洛因5 條交予甲○○，甲○○在泰國停留至
    95年9 月16日，即將上開管制物品即第一級毒品海洛因分別
    放置在自己長褲之前方左右兩側口袋內，搭乘立榮航空B7-8
    2 號班機於同日下午6 時40分許，將上開海洛因運抵高雄小
    港國際機場，而私運上開管制物品第一級毒品海洛因進口。
    嗣為行政院海岸巡防署南部地區巡防局高雄市機動查緝隊（
    下稱高雄市機動查緝隊）及高雄縣政府警察局等所組成專案
    小組，於同日下午7 時許，在高雄小港國際機場入境檢查室
    ，於甲○○同意下對其搜索，當場在甲○○長褲右前口袋扣
    得2 條、在長褲左前口袋扣得3 條以保鮮膜、保險套裝海洛
    因，共計5 條（淨重169.83公克，純度60.42 % ，純質淨重
    102.61公克，及含海洛因之保鮮膜5 張、保險套5 只，重13
    .53 公克），以及甲○○所有且用以與「董仔」及王文煌聯
    繫運毒所用0000000000號MOTOROLA牌銀色行動電話1 具（含
    SIM 卡1 張），而查獲上情。
二、案經高雄市機動查緝隊及高雄縣政府警察局移送臺灣高雄地
    方法院檢察署檢察官偵查起訴。
    理  由
壹、程序部分：
    按被告以外之人於審判外之陳述，雖不符刑事訴訟法第159
    條之1 至第159 條之4 之規定，而經當事人於審判程序同意
    作為證據，法院審酌該言詞陳述或書面陳述作成時之情況，
    認為適當者，亦得為證據。當事人、代理人或辯護人於法院
    調查時知有第159 條第1 項不得為證據之情形，而未於言詞
    辯論終結前聲明異議者，視為有前項之同意，同法第159 條
    之5 第1 、2 項定有明文。立法意旨在於傳聞證據未經當事
    人之反對詰問予以核實，原則上先予排除，惟若當事人已放
    棄反對詰問權，於審判程序中表明同意該等傳聞證據可作為
    證據，基於尊重當事人對傳聞證據之處分權，及證據資料愈
    豐富，愈有助於真實發見之理念，且強化言詞辯論主義，使
    訴訟程序得以順暢進行，上開傳聞證據亦均具有證據能力。
    查本案據以認定犯罪事實存否之被告以外之人之言詞或書面
    陳述，被告、辯護人及檢察官於原審及本院審理時，均同意
    作為證據，且於本院言詞辯論終結前，均未聲明異議，而本
    院審酌該言詞陳述及書面陳述作成之情況，未見有何不適當
    之情形，故依前開規定，均得為證據。
貳、實體部分：
一、訊據被告甲○○，對於上開事實均坦承不諱，且有被告入境
    檢查時所當場扣得之海洛因5 條（淨重169.83公克，及上開
    包裝重13.53 公克）可佐，而扣案之上開5 條海洛因，經檢
    驗結果，均含有第一級毒品海洛因成分，合計淨重169.83公
    克，包裝重13.53 公克，純度60.42 % ，純質淨重102.61公
    克之事實，亦有法務部調查局95年10月3 日調科壹字第0952
    3023800 號鑑定書1 紙在卷可證（見原審卷第57頁），此外
    復有搜索扣押筆錄、扣押物品目錄表各1 份（見警一卷第13
    -17 頁）、現場查獲照片4 張（見警一卷第18-19 頁）、亞
    太行動寬頻股份有限公司通聯調閱查詢單1 份（見原審卷第
    20-48 頁）、內政部警政署入出境管理局檢送之被告入出國
    日期證明書1 份（見原審卷第50-51 頁）、立榮航空公司檢
    送之搭機證明1 份（見原審卷第112 頁）附卷及0000000000
    號MOTOROLA牌銀色行動電話1 具（含SIM 卡1 張）扣案可證
    。被告自白與事實相符，本件事證明確，被告犯行堪以認定
    ，應依法論科。
二、按海洛因係毒品危害防制條例第2 條第2 項第1 款所稱之第
    一級毒品，並係行政院依據懲治走私條例第2 條第4 項所頒
    訂「懲治走私條例公告管制物品項目及其數額」之公告甲項
    第4 款所列之管制進出口物品，不限其數額，均不得私運進
    出口。核被告甲○○所為，係犯毒品危害防制條例第4 條第
    1 項之運輸第1 級毒品罪及懲治走私條例第2 條第1 項之私
    運管制物品罪。被告持有第一級毒品海洛因後，復進而運輸
    ，其持有之低度行為應為運輸之高度行為所吸收，不另論其
    持有第一級毒品罪。又被告與王文煌及綽號「董仔」之男子
    間，就上開運輸第一級毒品、私運管制物品進口罪間，有犯
    意聯絡及行為分擔，均為共同正犯。再被告以一自泰國運輸
    海洛因進入我國境內之行為觸犯上開二罪名，為想像競合犯
    ，應依刑法第55條之規定，從較重之毒品危害防制條例第4
    條第1 項之運輸第一級毒品罪論處。公訴意旨認被告自外國
    走私、運輸毒品來台，係一個運輸行為同時觸犯運輸毒品及
    私運管制物品進口2 罪，為法條競合關係，容有誤會，附此
    敘明。又被告甲○○係因經濟困窘，向綽號「董仔」之人借
    貸金錢受左右，而為他人運送毒品，被告雖為本案之共同正
    犯，但並非主謀，又運輸之第一級毒品數量非多，認倘科以
    法定最輕本刑猶嫌過重，在客觀上足以引起一般人同情，爰
    依刑法第59條規定，酌量減輕其刑。
三、原審認被告犯罪事證明確，而予依法論科，固非無據。惟查
    ：(1)被告運輸第一級毒品海洛因進口之淨重為169.83公克，
    業如上述，原審判決事實及理由亦認定為169.83公克，惟主
    文欄則記載為169 公克，其有事實、理由與主文之記載不符
    之違誤；(2)本案被告犯罪行為之時間為95年9 月16日，在95
    年7 月1 日修正刑法施行日之後，並無修正前後刑法比較適
    用之問題，原審判決理由欄第三項於適用刑法第59條規定予
    以減輕其刑時，則贅述被告於行為後，刑法第59條規定業經
    修正，但尚無新舊法比較適用之問題等語（見原審判決第4
    頁），亦有未洽；(3)另毒品危害防制條例第19條第1 項關於
    沒收之規定，係刑法第38條第1 項第2 款、第3 項之特別規
    定，採義務沒收主義，故供犯該項所列之罪所用之物，如屬
    於犯人所有，即應依該條項之規定沒收（最高法院93年度台
    上字第1008號判決意旨參照）。本案被告犯毒品危害防制條
    例第4 條第1 項之罪，其供犯本罪所用之上開扣案行動電話
    ，即應依同條例第19條第1 項規定沒收，原審判決依刑法第
    38 條 第1 項第2 款規定宣告沒收，亦有違誤。被告上訴以
    原審判決量刑過重為由提起上訴，雖無理由，惟原審判決既
    有上開違誤及未洽之處，自仍應由本院予以撤銷改判。
四、審酌被告甲○○係因經濟困窘，向綽號「董仔」之人借貸金
    錢而受左右，致一時失慮，鋌而走險，而為他人運送毒品，
    並非運毒主嫌，且其於搭機返台時，甫於通關入境時即遭查
    獲，所運輸之海洛因尚未流入市面，對社會之危害性已即時
    遏阻，而其自為警查獲起即對於全部犯罪事實坦承不諱，犯
    後態度良好，於原審審理時又供出本案共犯王文煌，足見其
    應已有悔意等，及其他一切情狀，爰量處如主文第2 項所示
    之刑，以資懲儆。扣案之上開海洛因5 條（合計淨重169.83
    公克，純度60.42 % ，純質淨重102.61公克，及含海洛因難
    以析離之包裝保鮮膜5 張、保險套5 只，重13.53 公克），
    經檢驗結果，均含有第一級毒品海洛因成分而為第一級毒品
    海洛因，已如前述，應依毒品危害防制條例第18條第1 項前
    段規定，宣告沒收銷燬之。又扣案0000000000號MOTOROLA牌
    銀色行動電話1 具（含SIM 卡1 張，且據電信公司函文，該
    SIM 卡係申請人所有），係被告所有，且供與共犯「董仔」
    聯絡運輸第一級毒品海洛因所用之物，業經被告供述在卷（
    見原審卷第129 頁），應依同條例第19條第1 項規定，宣告
    沒收之。
五、又王文煌於被告甲○○出國運毒前，曾帶同甲○○辦理護照
    ，並協助其演練以塞肛門之方式夾帶海洛因，復約定事後將
    前往機場接運被告所帶回之海洛因之情，業經被告於原審時
    所供明，則王文煌所為亦涉共犯毒品危害防制條例第4 條第
    1 項之運輸第1 級毒品罪嫌及懲治走私條例第2 條第1 項之
    私運管制物品罪嫌，此部分未經檢察官起訴，而應另由檢察
    官依法偵辦，附此敘明。
據上論結，應依刑事訴訟法第369 條第1 項前段、第364 條、第
299 條第1 項前段，毒品危害防制條例第4 條第1 項、第18 條
第1 項前段、第19條第1 項，懲治走私條例第2 條第1 項、第11
條，刑法第11條、第28條、第55條、第59條，判決如主文。
本案經檢察官沈紹嘉到庭執行職務。
中　　華　　民　　國　　96　　年　　5 　　月　　9 　　日
                  刑事第七庭    審判長法  官   莊飛宗
                                      法  官   孫啟強
                                      法  官   邱明弘
以上正本證明與原本無異。
如不服本判決應於收受本判決後10日內向本院提出上訴書狀，其
未敘述上訴理由者，並得於提起上訴後10日內向本院補提理由書
狀（均須按他造當事人之人數附繕本）「切勿逕送上級法院」。
中　　華　　民　　國　　96　　年　　5 　　月　　9 　　日
　　　　　　　　　　　　　　　　　　　書記官  黃玉珠
附錄本判決論罪之法條：
毒品危害防制條例第4條第1項
  製造、運輸、販賣第一級毒品者，處死刑或無期徒刑；處無期
  徒刑者，得併科新臺幣1 千萬元以下罰金。
懲治走私條例第2條
  私運管制物品進口、出口逾公告數額者，處 7 年以下有期徒刑
  ，得併科新臺幣3 百萬元以下罰金。
  前項之未遂犯罰之。
  第 1 項所稱管制物品及其數額，由行政院公告之。
